臺灣士林地方法院刑事判決　　　　　　　94年度易字第1047號
公　訴　人　臺灣士林地方法院檢察署
被　　　告　甲○○
被　　　告　戊○○
選任辯護人　龔君彥律師
被　　　告　丙○○
選任辯護人　彭國能律師
　　　　　　丁○○律師
上列被告因詐欺案件，經檢察官提起公訴（93年度偵字第9925號
），被告於準備程序為有罪之陳述，經本院合議庭裁定本件由受
命法官獨任進行簡式審判程序，並判決如下：
    主  文
甲○○共同意圖為自己不法之所有，以詐術使人將本人之物交付
，處拘役貳拾日，如易科罰金，以佰元折算壹日。緩刑貳年。
戊○○共同意圖為自己不法之所有，以詐術使人將本人之物交付
，處拘役肆拾日。如易科罰金，以佰元折算壹日。
丙○○共同意圖為自己不法之所有，以詐術使人將本人之物交付
，處拘役貳拾日，如易科罰金，以佰元折算壹日。緩刑貳年。
    事  實
一、甲○○係設於臺北市○○區○○路6 號德安診所之名義負責
    人，戊○○則係德安診所之受僱醫師，自民國91年3 月起則
    為德安診所之實際負責人，渠等皆為從事醫療業務之人員，
    負責診治病患、填寫病歷及開立診斷證明書。緣丙○○於81
    年9 月29日向國華人壽保險股份有限公司（下稱國華人壽公
    司）投保30年定期終身壽險，並附加住院醫療日額給付之特
    約，依該「國華安心住院醫療日額給付附約條款」第11條規
    定，被保險人於該附約有效期限內因疾病或傷害，經醫師診
    斷確定必需住院治療時，國華人壽公司自被保險人住院治療
    之日起依其投保計畫別之「住院醫療日額」乘以住院醫療日
    數，給付「住院醫療日額保險金」。而丙○○投保之HI-10
    類別，住院1 日可獲國華人壽公司給付「住院醫療日額保險
    金」新台幣（以下同）1,000 元；依同條款第15條規定，被
    保險人於出院療養後，國華人壽公司依其投保計畫別之「住
    院醫療日額保險金」之2 分之1 乘以其住院日數，給付出院
    療養保險金。嗣因丙○○於90年10月13日因罹患痔瘡疾病前
    往德安診所就醫，並由戊○○診治及施作內外痣完全切除手
    術，詎丙○○明知該項手術結束後，其僅在恢復室內休息，
    隨即返家，並未住院，之後連續5 天亦僅係返回德安診所追
    蹤治療，亦無住院之事實，竟為詐領前開每日1,000 元之住
    院醫療日額保險金及每日500 元之出院後療養保險金，與實
    施手術之戊○○及德安診所之名義負責人甲○○，共同意圖
    為自己或第3 人不法所有，而基於詐欺取財、行使業務登載
    不實文書之犯意聯絡，於丙○○向戊○○表明要開立住院證
    明，用以向國華人壽公司申請保險給付後，即由亦明知丙○○並未住院之甲○○，於90年10月18日在上開診所內開立丙○○於德安診所住院6 天之第0132號診斷證明書，並將此一
    內容不實之診斷證明書交予丙○○向國華人壽公司行使。丙○○檢具該不實之診斷證明書及醫療費用明細表，向不知情
    之國華人壽公司保險業務員乙○○申請住院保險金，致國華
    人壽公司陷於錯誤，依照保險契約之約定，於90年11月2 日
    支付丙○○住院給付6,000 元及出院療養3,000 元予丙○○
    ，足生損害於國華人壽公司。
二、案經法務部調查局北部地區機動工作組移送臺灣士林地方法
    院檢察署檢察官偵查起訴。
    理  由
一、上揭犯罪事實，業據被告甲○○、戊○○、丙○○於本院審
    理時坦承不諱（見本院94年12月13日準備程序筆錄第2-4 頁
    及同日審判筆錄第2-5 頁），核與證人乙○○於警詢中之證
    述相符（見93年度偵字第9925號卷第59-63 頁、），並有德
    安診所基本登記資料、被告戊○○及甲○○醫師基本登記資
    料、德安診所第0132號診斷證明書、被告丙○○90年7 月至
    12月員工差勤表、診療紀錄單、人壽保險要保書、壽險理賠
    給付通知書、國華安心住院醫療日額給付附約條款、理賠支
    票、德安診所收據及醫療費用明細表、國華人壽公司理賠給
    付申請書可資佐證（見上開偵查卷第4-6 頁、第8 頁、第54
    頁、第57-58 頁、第64-68 頁、第77頁、第113 頁、第119
    頁）， 本件事證明確，其等犯行堪以認定，應依法論科。
二、核被告甲○○、戊○○、丙○○所為，均係犯刑法第216 條
    行使第215 條業務登載不實文書罪及同法第339 條第1 項之
    詐欺取財罪，渠等於業務上登載不實文書之低度行為，應為
    行使之高度行為所吸收，不另論罪。渠等就上開2 罪間有犯
    意聯絡及行為分擔，應論以共同正犯。又所犯上開2 罪間有
    方法目的之牽連關係，為牽連犯，應依刑法第55條之規定，
    從一重論以詐欺取財罪。爰審酌被告甲○○、戊○○、丙○○因一時貪念，欲申請保險理賠給付而犯罪之動機、因而偽
    造被告丙○○住院之診斷證明書之犯罪手段、犯罪造成國華
    人壽公司受有9,000 元之損害及被告等之品行、智識程度、
    犯罪後均坦承犯行，已知悔改，且被告甲○○、戊○○於本
    院審理時，業分別捐款20,000元、100,000 元予公益團體，
    以示悔意，亦有匯款單據2 紙附卷可稽，足認渠等有心改過
    等一切情狀，分別量處如主文所示之刑，並均諭知易科罰金
    之折算標準，以示懲儆。被告甲○○、丙○○前均未曾受有
    期徒刑以上刑之宣告，有臺灣高等法院被告前案紀錄表2 紙
    在卷可稽，其等因一時失慮，偶罹刑典，事後均已坦承犯行
    ，深具悔意，經此刑之宣告後，應知警惕而無再犯之虞，本
    院因認暫不執行其刑為當，均予以宣告緩刑2 年，用啟自新
    。另查扣之德安診所第0132號診斷證明書1 紙，係被告等用
    以向國華人壽公司詐取保險給付時犯罪所用之物，因已提供
    予國華人壽公司，屬該公司所有，而非屬被告等所有，爰不
    予以宣告沒收，附此說明。
據上論斷，應依刑事訴訟法第273 條條之1 第1 項、第299 條第
1 項前段，刑法第28條、第216 條、第215 條、第339 條第1項
、第55條、第41條第1 項、第74條第1 款，罰金罰鍰提高標準條
例第1 條前段、第2 條，判決如主文。
本案經檢察官曾勁元到庭執行職務。
中　　華　　民　　國　　94　　年　　12　　月　　30　　日
                  刑事第四庭法  官  高雅敏
以上正本證明與原本無異。
如不服本判決，應於判決送達後10日內，向本院提出上訴狀。
                            書記官  丁梅芬
中　　華　　民　　國　　94　　年　　12　　月　　30　　日
所犯法條：
中華民國刑法第215 條：
從事業務之人，明知為不實之事項，而登載於其業務上作成之文
書，足以生損害於公眾或他人者，處3 年以下有期徒刑、拘役或
5 百元以下罰金。
中華民國刑法第216 條：
行使第210條至第215條之文書者，依偽造、變造文書或登載不實
事項或使登載不實事項之規定處斷。
中華民國刑法第339條第1項
意圖為自己或第 3 人不法之所有，以詐術使人將本人或第 3 人
之物交付者，處5 年以下有期徒刑、拘役或科或併科1000元以下
罰金。
